臺灣高等法院民事裁定　　　　　　　　 100年度抗字第1580號
抗　告　人　聖陸營造工程股份有限公司
法定代理人　吳明珠
上列抗告人因與相對人寬成營造有限公司間假扣押事件，對於中
華民國100年10月25日臺灣臺北地方法院100年度全字第2483號所
為裁定提起抗告，本院裁定如下：
    主  文
原裁定廢棄。
抗告人以新臺幣伍佰萬元供擔保後，得對於相對人之財產在新臺
幣壹仟伍佰萬元之範圍內予以假扣押。
相對人以新臺幣壹仟伍佰萬元供擔保後，得免為或撤銷假扣押。
聲請及抗告費用由相對人負擔。
    理  由
一、按債權人就金錢請求或得易為金錢請求之請求，欲保全強制
    執行者，得聲請假扣押；又請求及假扣押之原因，應釋明之
    ；前項釋明如有不足，而債權人陳明願供擔保或法院認為適
    當者，法院得定相當之擔保，命供擔保後為假扣押，民事訴
    訟法第522條第1項及第526條第1項、第2項分別定有明文。
    準此，債權人聲請假扣押，就假扣押之原因，絲毫未提出能
    即時調查之證據以釋明者，固應駁回其聲請；惟假扣押之原
    因如經釋明而有不足，債權人陳明願供擔保，或法院認為適
    當者，法院仍得命供擔保以補其釋明之不足，准為假扣押。
    又假扣押制度乃為保全債權人將來之強制執行，並得命其供
    擔保以兼顧債務人權益之保障，所設暫時而迅速之簡易執行
    程序，是民事訴訟法第523條第1項所稱「有日後不能強制執
    行或甚難執行之虞」之「假扣押之原因」者，本不以債務人
    浪費財產、增加負擔或將其財產為不利益之處分，致達於無
    資力之狀態，或債務人移住遠方、逃匿無蹤或隱匿財產等積
    極作為之情形為限。倘債務人對債權人應給付之金錢或得易
    為金錢請求之債權，經催告後仍斷然堅決拒絕給付，且債務
    人現存之既有財產，已瀕臨成為無資力之情形，或與債權人
    之債權相差懸殊，將無法或不足清償滿足該債權，在一般社
    會之通念上，可認其將來有不能強制執行或甚難執行之虞之
    情事時，亦應涵攝在內。
二、抗告人在原法院聲請及抗告意旨略以：抗告人為專利型號「
    新型第Ｍ373383號」新型專利「連續壁鋼筋籠端底部之防漏
    漿結構」（下稱系爭專利權)之專利權人，詎相對人於承攬
    蘆洲光榮路住宅大樓新建工程（下稱系爭工程）之連續壁工
    程期間，未經抗告人之授權而逕行使用系爭專利權之連續壁
    施工工法，抗告人自行採證後送交專利鑑定，經財團法人中
    國生產力中心鑑定結果：「華熊營造股份有限公司於建造執
    照：99蘆建字第00347號案所使用 (由寬成連續壁製造)之連
    續壁鋼筋籠落入聖陸營造工程股份有限公司所有之第000000
    000號『連續壁鋼筋籠端底部之防漏漿結構』專利案（新型
    第Ｍ373383號專利權）之申請專利範圍」，足徵相對人於施
    作系爭工程時已侵害抗告人之系爭專利權，故抗告人依法得
    請求相對人賠償新台幣（下同）17,325,522元。抗告人早於
    100年6月27日發函告知系爭工程之承造人，陳明抗告人為系
    爭專利權人，並通知承包商使用系爭專利權之相關事宜，惟
    為相對人置之不理，經抗告人為上開鑑定後，相對人竟仍持
    續以系爭專利權之工法施作系爭工程，抗告人乃於100年7月
    8日函知系爭工程承造人，告知系爭工程已侵害抗告人之專
    利權，復於同年8月8日委由律師發函予相對人，具體告知其
    施作系爭工程之連續壁工程已侵害抗告人之系爭專利權，並
    限期要求相對人與抗告人洽談使用系爭專利權之相關事宜，
    詎相對人竟函覆稱其未侵害抗告人之專利權，而拒絕賠償。
    查相對人乃惡意侵害抗告人之系爭專利權，其公司登記之營
    業處所並非相對人所有，可見相對人無恆產，且相對人登記
    公司資本總額僅1,500萬元，低於抗告人之本案請求金額，
    足認相對人於抗告人本案勝訴後有難為清償之情形，顯有日
    後不能強制執行或甚難執行之虞，抗告人為保全上開債權，
    願提供擔保以補釋明之不足，聲請准對相對人之財產於1,50
    0萬元之範圍內為假扣押等語，並提出公司登記資料查詢表
    、系爭專利證書、系爭工程現場照片、專利侵害鑑定報告、
    系爭專利權之使用專利利益計算書、往來函文、建物所有權
    資料及土地所有權資料以為釋明。
三、經查依抗告人所提上開證據，堪認抗告人就其所欲保全強制
    執行之請求已有釋明。又查相對人之公司資本額為1,500萬
    元，此有相對人之公司基本資料查詢明細表在卷可稽，而抗
    告人對相對人之債權額為17,325,522元，顯逾相對人之資本
    額；且相對人對於抗告人關於侵害專利權及洽談使用系爭專
    利權相關事項之相關函文，逕回函否認有侵權之情事，亦有
    往來函文可按，足認相對人已拒絕給付相關賠償金予抗告人
    ，依社會通常觀念，堪認倘抗告人日後對相對人之本案訴訟
    獲勝訴判決確定，有不能強制執行或甚難執行之虞。是抗告
    人就其假扣押之原因所為釋明雖有不足，惟抗告人既陳明願
    供擔保以補釋明之不足，揆諸前開說明，自應准許抗告人供
    擔保後為假扣押。從而，原裁定駁回抗告人假扣押之聲請，
    尚有未洽。抗告意旨指摘原裁定不當，聲明廢棄，為有理由
    。爰裁定如主文。
中    華    民    國   100    年    11    月    23    日
                    民事第四庭
                        審判長法  官  張劍男
                              法  官  陳靜芬
                              法  官  彭昭芬
正本係照原本作成。
本裁定除以適用法規顯有錯誤為理由外，不得再抗告。如提起再
抗告，應於收受後10日內委任律師為代理人向本院提出再抗告狀
。並繳納再抗告費新台幣１千元。
中    華    民    國   100    年    11    月    24    日
                              書記官  丁華平